臺灣新北地方法院民事裁定
110年度家聲抗字第113號
抗  告  人  張梅玉  


相  對  人  張勝雄  

代  理  人  毛仁全律師
關係人即受
輔助宣告人  張黃嬌妹

上列抗告人與相對人間因輔助宣告事件，抗告人對於本院中華民
國110年10月29日109年度輔宣字第107號裁定提起抗告，本院合
議庭裁定如下：
     主  文
抗告駁回。
抗告程序費用由抗告人負擔。
     理  由
一、本件抗告人對原審裁定關於選任相對人張勝雄擔任受輔助宣
    告人張黃嬌妹輔助人之部分提起抗告。抗告人雖主張應由其
    與相對人共同擔任張黃嬌妹之輔助人，方符合受輔助人之最
    佳利益云云，惟本院依職權命家事調查官就本件應由何人擔
    任張黃嬌妹之輔助人進行調查並提出調查報告，據家事調查
    官調查報告載稱略以：「參、總結報告：…二、綜合分析及
    處遇建議：……又情感關係部分，綜合各方說法，可知抗告人
    張梅玉與相對人張勝雄關係衝突、難以互信，因而即便相對
    人知曉抗告人可有探視受輔助宣告人之權利，仍難自行協調
    探視時間，僅能透過司法處理以訂定會面交往方式。又受輔
    助宣告人，雖曾與抗告人關係尚和睦，惟受輔助宣告人與抗
    告人同住期間陸續有不愉快事件發生，因而受輔助宣告人認
    定抗告人不好、不想見抗告人，更佳難以信任抗告人，是以
    抗告人於擔任受輔助宣告人之資格已顯有疑問。……受輔助宣
    告人張黃嬌妹已表達對於相對人張勝雄照顧其生活和管理其
    財務之滿意和信任，過往即便與抗告人同住期間仍會希冀由
    相對人張勝雄代為處理其生活事務，從而於相對人張勝雄實
    際全權負責照顧責任之現在，更應由已穩定提供妥適照顧之
    相對人擔任輔助人為宜。雖抗告人有意願共同擔任輔助人並
    可提出具體輔助計畫，惟受輔助宣告人表明排拒抗告人擔任
    輔助人之意見應予尊重外，亦因抗告人之共同擔任輔助人之
    主張緣由係著重於擔憂受輔助宣告人之財產管理、擔心自己
    可能得到之財產期待權受有損害或是探望受輔助宣告人之權
    利受損等。惟關於抗告人之疑義可參酌民法第1113條之1規
    定，並無準用同法第1094條、第1099條及第1099條之1、第1
    103條第1項規定，亦即受輔助宣告人之財產，不由輔助人管
    理，輔助人對於受輔助宣告人之財產，並無需與經法院或主
    管機關所指定之人會同開具財產清冊之規定。另據民法第15
    條之2規定，受輔助宣告人之行動和會面交往自由均不用經
    輔助人同意，亦無受到限制，因而本件受輔助宣告人張黃嬌
    妹之精神或心智狀況既未達監護宣告而僅受有輔助宣告之程
    度，則應肯認受輔助宣告人張黃嬌妹除民法第15條之2規定
    範圍外均有自主決定權利，是以抗告人對於若無擔負共同輔
    助人之擔憂均非擔任輔助人可以解決處理之事。綜上參酌受
    輔助宣告人張黃嬌妹之意思尊重，復因相對人張勝雄現與關
    係人張勝發共同扶養張黃嬌妹並由張勝雄擔任主要照顧之運
    作模式順行，又張勝雄對於張黃嬌妹之照顧、生活瑣事處理
    亦均熟悉，故前審認由相對人張勝雄擔任張黃嬌妹之輔助人
    之決定應為妥適。另抗告人與相對人間已關係惡劣無信任基
    礎，難期雙方能自行協調或溝通受輔助宣告人相關事務之可
    能，因此前審認定抗告人與相對人共同擔任輔助人反不利於
    受輔助宣告人利益之認識，亦為合宜。是以，本件抗告聲請
    應予駁回，以期抗告人張梅玉與相對人張勝雄、受輔助宣告
    人張黃嬌妹之關係能於訴訟終結而無訴訟猜疑後立下停損點
    ，進而修復關係，以達家事紛爭之圓融處理。」等詞，有本
    院家事調查官110年度家查字第128號調查報告附卷可稽（見
    本院卷第78頁至第80頁）。足見本件不宜由兩造共同擔任張
    黃嬌妹之輔助人，且受輔助宣告人張黃嬌妹既已陳明願由相
    對人擔任其輔助人之意願，本院對其意願應予尊重。故原審
    選定相對人為張黃嬌妹之輔助人，應符合受輔助宣告人張黃
    嬌妹之最佳利益，核與民法第1113條之1第1項、同條第2項
    準用民法第1111條及第1111條之1等規定相符，並無不當。
    抗告人仍執陳詞指摘原裁定選任輔助人之部分為不當，求為
    廢棄原裁定，並無理由，應予駁回。
二、據上論結，本件抗告為無理由，依家事事件法第97條，非訟
    事件法第46條、第21條第2 項，民事訴訟法第495 條之1 第
    1 項、第449 條第1 項、第95條、第78條，裁定如主文。 
中　　華　　民　　國　　111 　年　　8 　　月　　25　　日
                  家事第二庭審判長  法  官  李政達
                                    法  官  陳嘉宏
                                    法  官  楊朝舜
以上正本係照原本作成。
本裁定除以適用法規顯有錯誤為理由外，不得再抗告。
如提再抗告，應於收受送達後10日內委任律師為代理人向本院提
出再抗告狀，並應繳納抗告費新臺幣1,000 元。
中　　華　　民　　國　　111 　年　　8 　　月　　25　　日
                                    書記官  賴怡婷